臺灣新北地方法院刑事判決
111年度金訴字第68號
公  訴  人  臺灣新北地方檢察署檢察官
被      告  周佩珊


                    （現另案於法務部○○○○○○○○○矯正中）
上列被告因違反洗錢防制法等案件，經檢察官提起公訴（110年
度偵字第31519號），被告於本院準備程序中就被訴事實為有罪
之陳述，經告知簡式審判程序之旨，並聽取當事人之意見後，經
本院合議庭裁定由受命法官獨任進行簡式審判程序，判決如下：
    主  文
周佩珊犯三人以上共同詐欺取財罪，共貳罪，各處有期徒刑壹年
。扣案如附表二所示之物均沒收。
　　事  實
一、周佩珊、洪萌甜（另經本院通緝中）於民國110年8月3日前
    某日，加入真實姓名年籍不詳暱稱「Roro李」之成年男子所
    組成之詐欺集團，擔任取簿手，負責領取被害人所寄送裝有
    金融帳戶存摺、金融之包裹。嗣周佩珊、洪萌甜與上開詐欺
    集團成員共同意圖為自己不法之所有，基於三人以上共同詐
    欺取財、共同掩飾或隱匿詐欺取財所得來源及去向之犯意聯
    絡，由詐欺集團成員以附表一所示時間及方式，詐欺如附表
    一所示之人，致附表一所示之人陷於錯誤，而以附表一所示
    方式交付如附表一所示財物後，周佩珊、洪萌甜即依「Roro
    李」指示，於附表一領取時間欄，至附表一所示地點領取如
    附表一所示財物後，未及依指示將財物交予其他詐欺集團成
    員以掩飾或隱匿犯罪所得來源及去向時，即為警查獲而不遂
    。
二、案經夏緹洛、黃郁涵訴由新北市政府警察局三重分局臺灣新
    北地方檢察署檢察官偵查起訴。
    理  由
一、按除被告所犯為死刑、無期徒刑、最輕本刑為3年以上有期
    徒刑之罪或高等法院管轄第一審案件者外，於第一次審判期
    日前之準備程序進行中，被告先就被訴事實為有罪之陳述時
    ，審判長得告知被告簡式審判程序之旨，並聽取當事人、代
    理人、辯護人及輔佐人之意見後，裁定進行簡式審判程序，
    刑事訴訟法第273條之1第1項定有明文。查本件被告周佩珊
    所犯係死刑、無期徒刑、最輕本刑為3年以上有期徒刑以外
    之罪，其於本院準備程序就被訴事實為有罪之陳述（見本院
    卷第371頁），經法官告知簡式審判程序之旨，並聽取公訴
    人、被告之意見後，本院合議庭認宜進行簡式審判程序，爰
    依上揭規定裁定由受命法官獨任進行簡式審判程序。又本案
    證據之調查，依刑事訴訟法第273條之2規定，自不受同法第
    159條第1項、第161條之2、第161條之3、第163條之1及第16
    4條至第170條規定之限制，依法均具證據能力，合先敘明。
二、上揭事實業據被告於本院準備程序及審理時均認罪（見本院
    卷第371、379頁），並經證人即告訴人夏緹洛、黃郁涵於警
    詢時指證明確（見偵卷第87至89、107至110頁），且有被告
    與「Roro李」之telegram對話紀錄、手機號碼及大頭貼相片
    、被告進入統一超商中南門市領取包裹之監視器錄影畫面擷
    圖、新北市政府警察局三重分局扣押筆錄暨扣押物品目錄表
    各1份、告訴人夏緹洛提出之與詐欺集團之Line對話紀錄擷
    圖、詐欺集團刊登之打工廣告、E-Tracking貨態查詢各1件
    、告訴人黃郁涵提出之詐欺集團刊登之廣告、「MelodyLin
    」之臉書頭貼相片、統一超商交貨便之信封及繳款證明、郵
    局存簿、第一銀行存簿及金融卡相片、與詐騙集團之Line對
    話紀錄擷圖各1份（見偵卷第45至49、79至81、35至41、99
    至100、111至113、113至116頁），足認被告前揭任意性自
    白與事實相符，堪足採信。是本案事證明確，被告犯行洵堪
    認定，應依法論科。
三、論罪科刑：
  ㈠關於罪名及罪數：
　⒈本案詐欺集團成員有3人以上等情，業據被告於本院準備程序
    及審理時供承在卷，足認被告主觀上已知悉所參與之詐欺集
    團有三人以上，而構成刑法第339條之4第1項第2款三人以上
    共同犯詐欺取財罪；另依洗錢防制法第3條第1款之規定，最
    輕本刑為6月以上有期徒刑以上之罪，係屬洗錢防制法所稱
    之特定犯罪，而被告就本案所犯刑法第339條之4第1項之罪
    之法定刑為1年以上7年以下有期徒刑，核屬洗錢防制法第3
    條第1款所定義之特定犯罪，而被告與其所屬詐欺集團為製
    造金流斷點且阻撓嗣後特定犯罪之刑事偵查追訴，先由不詳
    詐欺集團成員指示附表一所示之人以包裹方式寄送如附表一
    所示財物，嗣再由「Roro李」指示被告至附表一所示地點領
    取附表一所示包裹，以利交予其他真實姓名年籍不詳之詐欺
    集團成員，而欲以此方式隱匿特定犯罪所得之來源及去向，
    自與洗錢防制法第2條第2款之洗錢行為相符，而觸犯同法第
    14條第1項之一般洗錢罪。
　⒉是核被告如附表一所為，均係犯刑法第339條之4第1項第2款
    之三人以上共同詐欺取財罪、洗錢防制法第14條第2項、第1
    項之一般洗錢未遂罪。起訴書原認被告所為係犯洗錢防制法
    第15條第1項第2款特殊洗錢罪，容有誤會，且業經檢察官於
    本院準備程序時更正為洗錢防制法第14條第1項之一般洗錢
    罪（見本院卷第270頁），而予被告辯明之機會，尚無礙於
    被告之防禦權。又被告及其所屬之詐欺集團，雖已著手洗錢
    行為之實行，惟因被告嗣遭員警查獲，致本案詐得之財物未
    能交予其他詐欺集團成員，自無從掩飾或隱匿該犯罪所得之
    來源及去向而不遂，為未遂犯，應依刑法第25條第2項規定
    ，按既遂犯之刑度減輕其刑。公訴意旨就此部分原認係犯洗
    錢防制法第14條第1項之一般洗錢罪，尚有未洽，然因既遂
    、未遂乃犯罪之階段行為，法院毋庸變更起訴法條，併此敘
    明。
　⒊又被告與洪萌甜及前開詐欺集團成員間，就附表一所示犯行
    均具犯意聯絡及行為分擔，為共同正犯。被告所犯三人以上
    共同詐欺取財罪、一般洗錢未遂罪，屬一行為而同時觸犯數
    罪名，為想像競合犯。而想像競合犯之處斷刑，本質上係「
    刑之合併」；其所謂從一重處斷，乃將想像競合犯組成之評
    價上數罪，合併為科刑一罪，其所對應之刑罰，亦合併其評
    價上數罪之數法定刑，而為一個處斷刑。易言之，想像競合
    犯侵害數法益者皆成立犯罪，論罪時必須輕、重罪併舉論述
    ，同時宣告所犯各罪名，包括各罪有無加重、減免其刑之情
    形，亦應說明論列，量刑時併衡酌輕罪部分量刑事由，評價
    始為充足，然後依刑法第55條前段規定「從一重處斷」，非
    謂對於其餘各罪可置而不論。因此，法院決定處斷刑時，雖
    以其中最重罪名之法定刑，做為裁量之準據，惟於裁量其輕
    重時，仍應將輕罪合併評價在內（最高法院108年度台上字
    第4405、4408號判決意旨可供參照）。查本案被告於本院準
    備程序及審理時，就附表一所示違反洗錢防制法之部分，均
    坦承犯行，而在偵查或審判中自白，皆應依洗錢防制法第16
    條第2項規定減輕其刑。是被告所犯三人以上共同詐欺取財
    罪、一般洗錢未遂罪，應從一重之三人以上共同詐欺取財罪
    處斷。
　㈡關於累犯之說明：
　⒈按法院於審酌被告是否適用累犯規定而加重其刑時，訴訟程
    序上應先由檢察官就前階段被告構成累犯之事實，以及後階
    段應加重其刑之事項，主張並具體指出證明方法後，法院才
    需進行調查與辯論程序，而作為是否加重其刑之裁判基礎。
    前階段構成累犯事實為檢察官之實質舉證責任，後階段加重
    量刑事項為檢察官之說明責任，均應由檢察官分別負主張及
    具體指出證明方法之責。且檢察官就被告構成累犯之事實及
    應加重其刑之事項，有所主張並指出證明方法後，基於精簡
    裁判之要求，即使法院論以累犯，無論有無加重其刑，判決
    主文均無庸為累犯之諭知（最高法院110年度台上大字第566
    0號裁定意旨參照）。
　⒉查被告前因施用毒品案件，經本院以106年度簡字第5832號判
    決處有期徒刑4月，於108年3月20日縮刑期滿假釋出監，假
    釋期間付保護管束，其後於同年11月28日保護管束期滿，假
    釋未經撤銷，視為執行完畢等情，業據檢察官於起訴書犯罪
    事實欄記載，並據提出本院106年度簡字第5832號刑事判決
    、全國刑案資料查註表、在監在押記錄表各1份，用以證明
    被告構成累犯之事實，而經本院核閱臺灣高等法院被告前案
    記錄表無訛，被告亦對其上開前案紀錄稱沒有意見（見本院
    卷第378頁），足認被告前受有期徒刑執行完畢後，5年以內
    故意再犯本案如附表一所示有期徒刑以上之罪，為刑法第47
    條第1項規定之累犯。
　⒊然依司法院釋字第775號解釋意旨，為避免發生罪刑不相當之
    情形，法院應就個案裁量是否加重最低本刑，茲考量被告前
    所犯為施用第二級毒品罪，與本案所犯加重詐欺及洗錢犯行
    ，其犯罪類型、行為態樣、罪質並不相同，犯罪動機、目的
    、手段亦有異，尚難認被告有犯本罪之特別惡性或有何累犯
    立法意旨之刑罰反應力較薄弱，而有加重最低本刑之必要，
    故不依累犯加重其刑。
　㈢關於量刑：
　　爰以行為人之責任為基礎，審酌被告正值青壯，不思以正當
    途徑獲取財物，反與詐欺集團成員共同遂行詐騙行為，欲牟
    取不法報酬，手段可議，所為實不足取，而應予非難；又佐
    以被告參與本案犯行之手段、情節及告訴人所受財產上損害
    之程度；兼衡被告於本院準備程序及審理時均坦承犯行之犯
    後態度；復衡酌被告於本院審理時自承最高學歷為國中畢業
    之智識程度，被告先前從事餐飲業，每月收入約新臺幣（下
    同）3萬元，未婚，現無需扶養之親屬或家人之家庭狀況及
    經濟情形等一切情狀，分別量處如主文所示之刑，以資懲儆
    。　　
四、末查，扣案如附表二所示之物，均為被告本案犯罪所得，爰
    依刑法第38條之1第1項規定宣告沒收。
據上論斷，應依刑事訴訟法第273 條之1 第1項、第299條第1項
前段，判決如主文。
本案經檢察官吳姿涵提起公訴，檢察官王江濱到庭執行職務。
中　　華　　民　　國　　111 　年　　11　　月　　24　　日
                  刑事第七庭  法  官  白承育 
上列正本證明與原本無異。
如不服本判決，應於判決送達後20日內敘明上訴理由，向本院提
出上訴狀 (應附繕本) ，上訴於臺灣高等法院。其未敘述上訴理
由者，應於上訴期間屆滿後20日內向本院補提理由書「切勿逕送
上級法院」。
                              書記官  馬韻凱
中　　華　　民　　國　　111 　年　　11　　月　　30　　日
附錄本案論罪科刑法條全文：
中華民國刑法第339條之4
犯第三百三十九條詐欺罪而有下列情形之一者，處一年以上七年
以下有期徒刑，得併科一百萬元以下罰金：
一、冒用政府機關或公務員名義犯之。
二、三人以上共同犯之。
三、以廣播電視、電子通訊、網際網路或其他媒體等傳播工具，
    對公眾散布而犯之。
前項之未遂犯罰之。
洗錢防制法第14條
有第二條各款所列洗錢行為者，處七年以下有期徒刑，併科新臺
幣五百萬元以下罰金。
前項之未遂犯罰之。
前二項情形，不得科以超過其特定犯罪所定最重本刑之刑。　
附表一：
編號 犯罪事實       告訴人 詐欺時間及方式 交付財物 交付時間 交付地點 被告領取時間 1 夏緹洛 由不詳詐欺團成員，於110年7月30日以LINE佯稱提供工作機會，致夏緹洛陷於錯誤，遂依指示交付右列財物。 華南銀行000-000000000號帳戶之提款卡。 110年7月31日12時13分許。 以包裹寄送至新北市○○區○○○路000○0號（統一超商中南門市）。 110年8月3日11時40分許。 2 黃郁涵 由不詳詐欺團成員，於110年7月29日以LINE佯稱提供工作機會，致黃郁涵陷於錯誤，遂依指示交付右列財物。 合作金庫銀行000-0000000000000號帳戶之存摺及提款卡。 110年7月30日18時12分許。 以包裹寄送至新北市○○區○○○路000號（統一超商三重一門市）。 110年8月3日11時50分許。 
附表二：
編號 扣案物品名稱 1 華南銀行金融卡（戶名：夏緹洛，卡號：000-000000000號）1張。 2 合作金庫銀行000-0000000000000號帳戶之存摺1本及金融卡1張。